臺灣高等法院民事判決　　　　　　　　　93年度智上字第25號
　　上　訴　人　　丙○○
　　訴訟代理人　　羅子武律師
　　被 上 訴人　　乙○○
　　　　　　　　　戊○○
　　前列二人共同
　　訴訟代理人　　余俊儒律師
　　被 上 訴人　　康特國際股份有限公司
　　兼法定代理人　甲○○
　　被 上 訴人　　丁○○
　　　　　　　　　己○○
上列當事人間請求損害賠償事件，上訴人對於中華民國93年10
月8日臺灣臺北地方法院93年度智字第35號第一審判決提起上訴
，經本院於94年1月26日言詞辯論終結，判決如下：
    主  文
上訴駁回。
第二審訴訟費用由上訴人負擔。
    事  實
壹、上訴人方面：
一、聲明：
  (一)原判決廢棄。
  (二)被上訴人乙○○、戊○○、丁○○及己○○等應連帶給付上
    訴人新臺幣（下同）370萬元，及自最後送達被上訴人之翌
    日起至清償日止，按年息5%計算之利息。
  (三)被上訴人乙○○、戊○○、甲○○及康特國際股份有限公司
    （下稱康特公司）等應連帶給付上訴人200萬元，及自最後
  (四)上訴人願供擔保，請准為假執行宣告。
二、陳述：除與原判決記載相同者，茲引用外，補陳略稱：
  (一)被上訴人戊○○侵權責任：
  1.戊○○乃中華民國棒球協會（下稱棒協）理事長，依原法院
    民國（下同）93年12月13日93法登文字第3354號函指出，棒
    協乃一非法人團體。棒協屬戊○○獨資事業，由其對外負責
    ，對內負管理指揮之責，被上訴人乙○○為棒協秘書長管理
    棒協諸多事務，因乙○○有故意、過失侵權行為，戊○○亦
    應負責，有民法第188條第1項明文規定。
  2.戊○○既為棒協負責人，卻推說對於91年5月14日比賽營收
    完全不知情，顯有可議，且戊○○非第一次承辦運動紀念商
    品，其對商品之智慧財產權注意應無不知之理，且此次是日
    本職棒第一次在海外比賽，戊○○明知大榮鷹及歐力士二隊
    之圖像等智慧財產權之合法授權取得，怎可能就同一商品其
    他圖樣，推說不知情？或推說乃廠商間糾紛，即不處理？且
    本件無著作權之爭議，戊○○可於收受上訴人律師函或91年
    5月14日上訴人召開記者會時，即可注意與查證，然戊○○
    怠於注意，自有過失；戊○○知本件無著作權，其有權終止
    與康特公司之契約，其怠於未行使此一權利，亦屬戊○○可
    終止而不終止，具有過失之責。
  3.戊○○另稱不知授權重要性云云，何以其與康特公司簽訂商
    品授權合約（下稱授權合約），其中第2條亦詳細有授權內
    容，顯見戊○○所言不實。
  4.戊○○於臺北地檢署起訴、刑事一審判決後，仍於網路上販
    賣由其他被上訴人己○○、丁○○所製造侵害上訴人著作權
    之物，何以可推說不知情？或推說無權終止廠商銷售契約？
    顯屬卸責之詞。其明知侵害上訴人著作權，又經司法程序審
    理，竟仍續為同意掛有棒協標章之產品銷售，並侵害上訴人
    著作權，屬故意侵權，否則難脫過失之責。
  (二)被上訴人乙○○侵權責任：
  1.乙○○倘若不要被上訴人己○○使用云云屬實，何以要交付
    之？既已交付，何以還辯稱有教收執人不要使用，顯不合常
    情。
  2.乙○○明知系爭著作物屬上訴人所有且未經授權使用，即不
    得因己○○片面話語，即擅用系爭圖樣，甚至辯以商品製作
    完成而棒協無權片面終止權利為由，可以放任有上訴人著作
    物之商品繼續銷售，更是謊誕。
  3.上訴人於91年5月9日致函乙○○，係一禮貌性說法，並非訴
    訟外之自認，且乙○○及己○○等人，皆於訴訟中互推責任
    ，益證上訴人並無肯定乙○○無侵害著作權之行為負責，此
    有最高法院44年台上字第988號判例意旨可參，況民事訴訟
    法第279條自認規定，仍應審究其與實際情形是否相符，依
    自由心證以為取捨。
  (三)被上訴人康特公司、甲○○侵權責任：
  1.依民法第28條、公司法第23條、最高法院73年台上字第4345
    號判決意旨，康特公司負責人即被上訴人甲○○與棒協簽立
    系爭授權合約，康特公司經上訴人明確告知渠等將上訴人所
    卻仍執意將此重製物加以販賣。此等重製、販賣行為乃甲○
    ○執行職務時所侵害上訴人之職務上行為，被上訴人康特公
    司自應負連帶賠償責任。
  2.系爭授權合約第2條，明確約定比賽標誌、場地圖像、王貞
    治肖像等內容，顯見康特公司非常清楚放置在電話卡上之元
    素，皆應有合法之授權，始可使用，則康特公司接獲製作完
    成之電話卡時，若發現電話卡上之圖樣，屬非合約授權範圍
    者，即應詢問棒協，並要求棒協提出授權依據，否則即不可
    使用；倘康特公司未為此一行為，繼續銷售系爭電話卡，即
    難辭侵害上訴人著作權之過失責任，不得推責給製作電話卡
    之卜陀廣告有限公司（下稱卜陀公司），且系爭合約書第3
    條第3項內容，係規範電話卡之設計圖樣要經棒協審核通過
    ，非免除康特公司依合約規定進一步檢查電話卡之內容，否
    則，系爭授權合約第2條將形同序文。
  (四)被上訴人己○○、丁○○侵權責任：
  1.依最高法院72年台上字第1428號判例意旨，上訴人雖於91
    年4月24日於網虎網站上發表內容，惟鎷克店於91年5月10
    日即函覆上訴人「所有的東西都是需經由棒協認同且授權才
    能製作，而鎷克店只是站在委任製作授權商品的角色」云云
    ，將一切責任推回棒協，上訴人無從確定何人才是侵權人，
    嗣後始以商品上有棒協商標，才對戊○○提起刑事告訴。該
    案刑事偵查期間，丁○○、己○○等皆列為證人，渠等在偵
    查過程中，仍將責任推給被上訴人乙○○，造成上訴人無從
    確定、明知事實，因此丁○○、己○○等人亦為侵害上訴人
    著作權之人。
  2.上訴人持有相關運動紀念商品，僅標示棒協，而未記載任何
    關於製造商之情事，依上開判例意旨，上訴人於91年4月24
    日網站上發表之內容，不足以認定已明知己○○、丁○○即
    是侵害上訴人著作權之人，否則，怎不對渠等提出刑事告訴
    。
  3.上訴人告知己○○、丁○○未得上訴人之同意，渠舉動已構
    成侵害上訴人著作權之行為，即應停止重製及販賣之侵權行
    為，豈知，己○○知已侵害上訴人著作權後，仍不停止販賣
    行為，更有甚者，於臺灣臺北地方法院刑事一審判決後，仍
    在網路上持續販賣銷售侵害上訴人著作權之物，此等行為更
    難脫故意之責。
  4.依民法第188條第1項規定，丁○○乃鎷克店之負責人，己○
    ○係受僱於丁○○，兩人應負連帶賠償責任；就違反著作權
    法規定，丁○○、己○○亦要負擔無過失賠償責任。
貳、被上訴人方面：
一、聲明：
Ａ、乙○○、戊○○部分：上訴駁回。
Ｂ、康特公司、甲○○、丁○○、己○○部分：
　(一)上訴駁回。
　(二)如受不利判決，願供擔保請免予假執行。
二、陳述：
Ａ、乙○○、戊○○部分：未具書狀作何陳述。
Ｂ、康特公司、甲○○、丁○○、己○○部分：引用原審書狀所
    載。
    理  由
一、上訴人主張：其因有製作世界盃中華隊週邊商品之經驗，故
    受訴外人棒協秘書長即被上訴人乙○○邀請，針對日本職棒
    大榮鷹及歐力士隊首次來臺灣舉行海外例行賽之活動製作紀
    念衫，上訴人遂設計出一款有王貞治圖像、日本二隊職棒名
    稱及標記有「史上首回」、「海外試合2002TAIWAN」等字樣
    之圖形，送交與被上訴人乙○○，並獲被上訴人乙○○告知
    ，需等待是否要製作紀念衫之回應。然已隔數日，皆無任何
    音訊，上訴人本以認為棒協已不願製作此次日本職棒比賽的
    紀念衫，詎在比賽前（即91年5月13日）上訴人發現由被上
    訴人丁○○、己○○2人所共同經營鎷克店銷售之「二○○
    二日本職棒例行賽in Taipei」運動紀念衫及運動帽及被上
    訴人康特公司所有銷售之「二○○二日本職棒例行賽in
    Taipei」國際電話卡等產品之上，皆印製有上訴人所設計創
    作之「海外試合2002TAIWAN」，上訴人對被上訴人侵害著作
    權之行為，除於91年5月14日上午委請台北市議員鍾小平召
    開記者會揭發該行為外，亦委請律師發函與棒協、康特公司
    及鎷克店，要求立即停止銷售載有「海外試合2002TAIWAN
    」圖型字樣之產品，惟皆未獲理睬，被上訴人康特公司於收
    到前揭律師函後，仍於網路上銷售前揭產品，而被上訴人丁
    ○○、己○○2人所共同經營之鎷克店亦在店內依然擺放前
    揭產品，並銷售之。被上訴人乙○○明知未得上訴人同意，
    竟將著作物交予被上訴人丁○○、己○○，囑其將上訴人之
    著作物配置於棒球帽、運動衫、紀念球上加以販賣，並交予
    被上訴人甲○○，由康特公司將上訴人之著作物放置於國際
    電話卡上加以販賣得利；被上訴人戊○○知悉侵害上訴人著
    作權後，竟仍繼續使被上訴人丁○○、己○○、康特公司及
    甲○○販賣侵害上訴人著作權之商品，而未予制止；被上訴
    人丁○○、己○○明知侵權，卻未與棒協商討暫時停止銷售
    ，仍執意販賣商品，均顯已不法侵害上訴人之著作權，應負
    損害賠償之責。棒球帽、運動衫、紀念球依售價計算，可收
    入370萬元；國際電話卡依售價計算，可收入200萬元，爰依
    著作權法第88條第1項、第2項第2款訴請被上訴人連帶賠償
    上訴人之損害。
二、被上訴人等則分別以下列情詞置辯：
(一)被上訴人乙○○則以：其僅授與被上訴人己○○大榮及歐力
    士吉祥物卡通圖案、活動標誌及棒協之世界標章，並聲明「
    絕對不要用上訴人之設計稿」，其在審查樣品時再次聲明「
    如果有問題，就不能用」，並要求被上訴人己○○找律師問
    清楚；上訴人要求其請廠商停售後，有再次詢問己○○，但
    己○○仍指稱律師認本件無侵權情事。又當時鎷克店商品亦
    已製作完成，依棒協與鎷克店之契約，亦無片面終止權利，
    是其並無權強令鎷克店停賣。另國際電話卡中之「海外試合
    」標語係由訴外人卜陀公司自行加入，未徵得其同意，直至
    製作完成販賣後，其始知情。並無侵害上訴人之行為及故意
    或過失等語置辯。
(二)被上訴人戊○○則以：其雖為棒協理事長，惟對於紀念商品
    之授權製造、銷售，均由秘書長乙○○負責，其對於商品上
    附有上訴人所設計圖樣一事，係屬不知情，並無侵害上訴人
    著作權之故意、過失；且其所涉刑事案件經判決無罪，並認
    定無過失存在，並非如上訴人所主張認定其應負擔過失責任
    。況棒協具有獨立法人格，被上訴人乙○○是受棒協之聘僱
    ，其自無須依民法第一百八十八條之規定負連帶賠償責任等
    語置辯。
(三)被上訴人康特公司及甲○○則以：被上訴人康特公司經營電
    話卡業務，適逢棒協主辦日本職棒來台比賽事宜，乃與其協
    議取得其授權製作電話卡，並經棒協指定，將電話卡之設計
    ，交由卜陀公司負責，其全部圖樣，經棒協認可後，由被上
    訴人康特公司製作電話卡，其對該圖樣是否侵害著作權，被
    上訴人並未知悉，實無任何違反注意義務之處，自無過失可
    言。又上訴人雖曾向康特公司發布警告、律師函，但依「行
    政院公平交易委員會審理事業發侵害著作權、商標權或專利
    權警告函案件處理原則」第3及第4點，上訴人應先進行鑑定
    後，或應有其他明確內容使受信者據以為合理判斷，但上訴
    人所發之律師函，並不附有上揭所稱之相關證據，因此強求
    被上訴人康特公司立即停止販賣，實於法無據，若因此即稱
    被上訴人有故意或過失侵權，實屬過苛。且被上訴人康特公
    司知悉本件爭議之嚴重性後，即未再販售商品，被上訴人總
    共報廢相當185萬9109元之電話卡，與被上訴人取得授權之
    預估收益200萬元相較，被上訴人之收益僅有14萬零891元。
    又康特公司既無庸負擔侵權行為損害賠償責任，則被上訴人
    甲○○自無庸依據法定代理人身份負擔連帶清償責任等語置
    辯。
(四)被上訴人丁○○及己○○則以：渠等並無侵害上訴人著作權
    之故意、過失，又縱認渠等有侵害上訴人之著作權，但上訴
    人至遲於91年4月21日即知悉鎷克店所販售的物品有侵害其
    著作權，其提起本件訴訟所行使之侵權行為損害賠償請求權
    顯已罹於時效而消滅，被上訴人自得執時效抗辯，拒絕賠償
    等語置辯。
三、兩造不爭執之點：
(一)上訴人於91年3月間，將其所設計上有前開「海外試合20
    2002TAIWAN」圖樣之Ｔ恤設計圖交付被上訴人乙○○比稿，
    被上訴人乙○○嗣將該設計圖交付「鎷克店」實際負責人即
    被上訴人己○○，授權「鎷克店」所製造、銷售棒協主辦「
    二００二年日本職棒例行賽」之紀念Ｔ恤、紀念球帽及紀念
    球上，以及棒協另授權被上訴人康特公司所製造、銷售「二
    ００二年日本職棒例行賽」國際電話卡之卡面，均有上揭「
    海外試合2002 TAIWAN」圖樣。
(二)關於上訴人所設計之「海外試合2002 TAIWAN」圖樣是否具
    有原創性部分，經刑事案件偵查時委請國立臺灣師大美術系
    王哲雄教授鑑定之結果，認定：一「海外試合2002 TAIWAN
    」基本上是文字用語的考量要比圖形鑑定更重要，二就文字
    用語而言，「海外試合」是關鍵詞，「2002 TAIWAN 」是任
    何人都可使用的通用詞。三「海外試合」一詞中之「試合」
    如果有特殊意指或發明，則具有廣告用語的原創新意。四至
    於圖形部分的結構，分兩行橫向平行排列：上面一行「海外
    試合」，下面一行「2002 TAIWAN」。而下面一行「2002
    TAIWAN」各以長方格分開，「2002」是黑底白字，「TAIWAN
    」是白底黑字，黑、白底的設定，是屬於構想的部分，也就
    是原創性考量之處。五如果文字用語、圖形結構、黑白底設
    定完全一樣，自然形成著作權的「抄襲」。
(三)上訴人曾對被上訴人戊○○、康特公司、甲○○提起違反著
    作權之告訴，雖經檢察官提起公訴，然經原法院刑事庭判決
    認定無法證明前揭被上訴人戊○○、甲○○有侵害上訴人著
    作權之故意，而判決渠等無罪（案號：原法院92年度易字第
    273號）。上訴人雖聲請檢察官上訴，但經本院以92年度上
    易字第3101號判決駁回上訴而告確定。
(四)上訴人曾於91年4月24日於網虎網站上發表「大榮、歐力士
    來台紀念衫重要聲明」其中有記載其在同年4月21日購買到
    鎷克店製作出來的紀念衫，鎷克店唯一用心的地方則是一個
    海外試合的文字編排，這個圖樣為日前其所設計出來圖樣的
    其中一部分，被抄襲並不意外等語。
    以上事實，為兩造所不爭執，並有馬克店於91年5月10日在
    網路回函、上訴人原創作全圖、被上訴人抄襲圖案之商品、
    召開記者會消息、律師回函與回執聯、康特公司在網路上銷
    售產品電腦照片、丁○○、己○○鎷克店銷售產品照片、王
    哲雄鑑定意見書、原法院地檢署91年偵字第23827號起訴書
    、原法院92年度易字第273號刑事判決、本院92年度上易字
    第3101號判決、巨蛋網網站資料、台灣台北地方法院檢察署
    91年偵字第23827號訊問筆錄、棒協與鎷克店間「２００２
    日本職棒例行賽in Taipei系列商品授權契約書」、棒協與
    康特公司授權合約、康特公司資料、被上訴人
    灣台北地方法院檢察署91年他字第3432號偵訊筆錄 (見原卷
    12頁至52頁、第91頁至96頁、第122頁至125頁、本院卷第55
    頁、56頁)在卷足憑，自堪信為真實。
四、兩造爭執之點：
(一)被上訴人是否有上訴人所稱侵害其著作權之行為及主觀上是
    否有侵害上訴人著作權之故意或過失，而應負擔損害賠償責
    任？
(二)被上訴人戊○○是否為被上訴人乙○○之僱用人，而應負擔
    共同損害賠償責任？
(三)上訴人對被上訴人己○○、丁○○之侵權行為損害賠償請求
    權是否已罹於時效？
五、關於「被上訴人是否有上訴人所稱侵害其著作權之行為及主
    觀上是否有侵害上訴人著作權之故意或過失，而應負擔損害
    賠償責任？」之爭點：
(一)被上訴人乙○○、戊○○、康特公司及甲○○部分：
  1.被上訴人乙○○部分：
  (1)經查本件被上訴人乙○○僅授與被上訴人己○○大榮及歐力
    士吉祥物卡通圖案、活動標誌及棒協之世界標章，其雖曾提
    供上訴人之設計圖樣予被上訴人己○○，其目的並非將上訴
    人之設計圖予以散布，而係因其不採取上訴人之設計圖樣，
    故要求被上訴人己○○所設計之方向應不同於上訴人之設計
    稿，並聲明「絕對不要用上訴人之設計稿」，已如上述，故
    應認被上訴人乙○○並非散布上訴人之著作物，即無侵害上
    訴人著作權之「行為」。
  (2)復查，鎷克店將設計圖稿完成後，雖有提出該圖樣予被上訴
    人乙○○，但被上訴人乙○○再次向聲明「如果有問題，就
    不能用」，並要求其找律師問清楚；上訴人要求被上訴人乙
    ○○請廠商停售後，被上訴人乙○○詢問己○○，其仍指稱
    律師認本案無侵權情事。又當時鎷克店商品亦已製作完成，
    依棒協與鎷克店之契約，亦無片面終止權利，是被上訴人乙
    ○○無權強令鎷克店停賣，故如經鎷克店所販售之運動衫、
    棒球帽、紀念球對上訴人之著作權構成侵害時，亦應認定鎷
    克店之負責人方為侵權行為人，而非認定被上訴人乙○○為
    侵權行為人。
  (3)且依卷附上訴人於91年5月9日寫給被上訴人乙○○之信函中
    ，指出「鎷克店未經告知盜用網虎設計著作權一事，讓您（
    指被上訴人乙○○）操心，在這裡先向秘書長說聲抱歉，
    .... ，秘書長早已告知我們是如何將這張設計稿交付鎷克
    店，也早已告知他們如果需要使用必須先向丙○○商討設計
    的取得，甚至這張設計稿上面還清楚寫著著作權為丙○○所
    有，....，我們懇請秘書長不要插手此事，這已經是單純的
    民事訴訟案件，在法律上我們的手中握有足夠的證據，將會
    交由司法處理。」等語（見原審卷第88頁），足見上訴人已
    於訴訟外自認被上訴人乙○○所稱其交付著作物予鎷克店實
    際負責人己○○之緣由、經過為真，故被上訴人乙○○自無
    庸為鎷克店之負責人侵害上訴人著作權之行為，同負侵權行
    為之損害賠償責任。
  (4)又國際電話卡中之「海外試合」標語，並非由被上訴人乙○
    ○所提供，此觀卜陀公司之江國強於上開刑事案件中具結證
    稱：「製作電話卡是這次形象包裝工作的最後一項工作，除
    了海外試合圖樣之外，電話卡上的其他內容都是我們自己設
    計的，我是去秘書長那邊看到了一些已經製作完成的Ｔ恤，
    上面有海外試合的圖樣，我就將它放在電話卡上。（問：當
    初有無與秘書長接觸？）我以為是製作Ｔ恤的廠商做出來的
    東西，直覺認為這個東西要放上去，沒有問秘書長。（問：
    海外試合的部分，棒協沒有有看過？）是與康特處理，棒協
    沒有看。」等語自明（見上開刑事卷第104頁至106頁）。故
    國際電話卡關於「海外試合」標語既由卜陀公司自行加入，
    未徵得被上訴人乙○○同意，直至製作完成販賣後，被上訴
    人乙○○始知情，故被上訴人乙○○亦無任何侵害上訴人著
    作權之「行為」。
  2.被上訴人戊○○部分：
  (1)按因故意或過失不法侵害他人之著作財產權或製版權者，負
    損害賠償責任。數人共同不法侵害者，連帶負損害賠償責任
    。著作權法第88條第1項定有明文。次按因過失不法侵害他
    人之權利者，固應負損害賠償責任。但過失之有無，應以是
    否怠於善良管理人之注意為斷者，茍非怠於此種注意，即不
    得謂之有過失 (最高法院19年度上字第2746號判例意旨參照
    )。經查被上訴人戊○○雖擔任棒協理事長，然棒協舉辦國
    際棒球賽事，有關紀念商品之授權製造、銷售，一向均由秘
    書長即被上訴人乙○○負責，被上訴人戊○○從未參與授權
    紀念商品買賣事宜，正式簽約時，雖由秘書長以簽呈方式呈
    請理事長核示，然因均係授權秘書長個人處理，故理事長均
    批示准許，再由專責人員用印。
  (2)本件被上訴人乙○○與上訴人接洽有關上開「海外試合2002
    TAIWAN」設計圖之事，並未告知被上訴人戊○○等情，業據
    被上訴人乙○○於刑事案件中結證綦詳（見原法本院92年度
    易字第273號刑事卷第117頁），核與上訴人於原法院刑事案
    件審理中訊問時所稱：其係與被上訴人乙○○接洽此事，至
    比賽當日上午召開記者會，始與被上訴人戊○○見面討論等
    語，及證人即負責棒協所舉辦「二００二年日本職棒例行賽
    」整體形象設計之卜陀公司人員江國強所證述：「（問：你
    們與棒協合作的過程，你有無與戊○○做過接觸？）沒有。
    」、「（問：你與棒協合作的過程，都是與棒協的何人做接
    洽？）秘書長。」（見上開刑事卷第109頁）等語均屬相符
    ，自堪信為真，是被上訴人戊○○於棒協分別授權「鎷克店
    」及康特公司製造、銷售紀念Ｔ恤、紀念球帽、紀念球及國
    際電話卡時，對於該等商品上附有上訴人所設計圖樣一事，
    係屬不知情一節，應堪認定。
  (3)次查，被上訴人戊○○於91年5月14日比賽當日上午上訴人
    召開記者會，指稱棒協侵害其著作權之後，曾詢問被上訴人
    乙○○此事之來龍去脈，被上訴人乙○○答以僅係一家廠商
    認為另一家廠商製造之商品侵害其著作權，乃授權廠商之間
    的糾紛，與棒協無關云云，被上訴人戊○○並指示被上訴人
    乙○○儘速委任律師處理等情，業據被上訴人乙○○於刑事
    案件中證述明確（見上開刑事卷第120頁）。又我國關於著
    作權法之保護，係採創作主義，並無相關登記或公示制度可
    供比對，故何人之何種創作具有「原創性」而得受著作權法
    之保護，無法從形式上之資料予以判斷。又因「鎷克店」實
    際負責人即被上訴人己○○曾多次向被上訴人乙○○表示並
    無違反著作權法之行為一節，且以棒協與「鎷克店」及康特
    公司間之商品授權合約，棒協僅係授權合作廠商以渠名義製
    造、銷售紀念商品，本身並不參與製造或銷售，僅自合作廠
    商收取一定比例之授權金，故並無片面禁止合作廠商繼續銷
    售已經製造完成之商品之權利，是自不得僅以被上訴人戊○
    ○知悉上訴人之指控，即推論被上訴人戊○○對於上開商品
    侵害上訴人著作權之事實，具有故意或過失。且被上訴人戊
    ○○並未有禁止鎷克店、康特公司銷售商品之義務，自亦不
    得僅憑「鎷克店」及康特公司於上訴人召開記者會或刑事判
    決後，仍有繼續銷售上開商品之行為，遽爾推論被上訴人戊
    ○○於該等合作廠商繼續販賣上開商品之行為認定構成侵害
    著作權之行為。
  3.被上訴人康特公司、甲○○部分：
  (1)查康特公司接受棒協委託所製造、銷售之「二００二年日本
    職棒例行賽」紀念商品僅有國際電話卡一項，而國際電話卡
    ，其卡面上之全部圖樣，均係由棒協指定之卜陀公司設計完
    稿後，交付康特公司據以製作，該2國際電話卡卡面之所有
    元素，則均係由棒協授權、提供卜陀公司使用等情，業據證
    人江國強、及被上訴人乙○○於上開刑事案件中證述明確（
    見上開刑事卷第104頁、第116頁）復有卜陀公司請款單、卜
    陀公司統一發票、康特公司簽發之支票等影本各一件在卷足
    憑（見上開刑事卷第63、64頁），堪信為真。
  (2)依據康特公司與棒協間之商品授權合約第3條第3款約定「國
    際電話卡之圖樣設計需經甲方（即棒協）審核通過」（見原
    審卷第86頁），是被上訴人甲○○所經營之被上訴人康特公
    司既僅係與棒協簽訂契約後，經由棒協介紹自卜陀公司取得
    卡，被上訴人康特公司 、甲○○並不了解其卜陀公司之設
    計圖樣是否侵害上訴人著作權，且實無任何違反注意義務之
    處，自無過失可言。
  (3)上訴人復主張被上訴人康特公司於其記者會警告並寄送律師
    函後，仍有繼續販售系爭國際電話卡之情事，故有侵害上訴
    人著作權之故意或過失云云。然按「行政院公平交易委員會
    審理事業發侵害著作權、商標權或專利權警告函案件處理原
    則」第3、4點規定，上訴人應先進行鑑定後，或應有其他明
    確內容使受信者據以為合理判斷，方屬著作權人之行使權利
    之正當行為，否則實難區分是否屬一般事業濫用著作權，不
    當對外發布競爭對手侵害其著作權警告函，造成不公平競爭
    案件。查上訴人所發之律師函，並不附有上揭所稱之相關證
    據，且我國著作權法係採創作主義，上訴人關於「海外試合
    」等設計，是否具原創性而得受著作權保護，如無一公正之
    鑑定機關判定後，或經其授權其販售之棒協及負責設計之卜
    陀公司為說明後，實難認被上訴人康特公司、甲○○僅因上
    訴人之警告、律師函遽得認定康特公司所販售之國際電話卡
    有侵害上訴人之著作權。被上訴人康特公司雖未於接到上訴
    人通知後立即停止販賣，但於兩造間之爭議進入司法程序後
    ，被上訴人康特公司已停止銷售，於上開刑事判決確定後並
    將系爭國際電話卡加以報廢，亦為兩造所不爭執，故尚難遽
    認被上訴人康特公司、甲○○有侵害上訴人著作權故意或過
    失。
六、關於「被上訴人戊○○是否為被上訴人乙○○之僱用人，而
    應負擔共同損害賠償責任？」之爭點：
    經查棒協係一社團法人故具有獨立法人格。雖依據棒協之章
    程第15條規定「本會設秘書長一人，承理事長之命處理日常
    會務及交辦事項，並得設副秘書長一致二人襄助之。」（見
    原審卷第137頁），此僅為棒協內部組織架構之劃分，被上
    訴人乙○○是受棒協之聘僱，故擔任棒協理事長之被上訴人
    戊○○並非被上訴人乙○○之僱用人。且本件被上訴人乙○
    ○並無侵害上訴人著作權之行為，已如前述，故被上訴人戊
    ○○自無須依民法第188條之規定，負侵權行為損害賠償責
    任。
七、關於「上訴人對被上訴人己○○、丁○○之侵權行為損害賠
    償請求權是否已罹於時效？」之爭點：
    按因侵權行為所生之損害賠償請求權，自請求權人知有損害
    及賠償義務人時起，2年間不行使而消滅。自有侵權行為時
    起，逾10年者亦同。民法第197條第1項定有明文。經查上訴
    人曾於91年4月24日於網虎網站上發表「大榮、歐力士來台
    紀念衫重要聲明」其中有記載：其在同年4月21日購買到鎷
    克店製作出來的紀念衫，鎷克店唯一用心的地方則是一個海
    外試合的文字編排，這個圖樣為日前其所設計出來圖樣的其
    中一部份，被抄襲並不意外，如果能夠尊重原創者，在事先
    告知的情形下抄襲、修改，作出更棒的東西讓球迷收藏，那
    網虎棒壘聯盟絕對樂意配合，可是鎷克店不但沒有事先告知
    ，反而作出令球迷失望的商品，基於這點，我們是可以循法
    律途徑爭取我們應有的權益等語，為兩造所不爭執，已如上
    述，（見原審卷第167頁至170頁）。足見本件上訴人於91年
    4 月24日前已知悉其著作權被侵害，自應認自是時即得起算
    上訴人之請求權時效，而上訴人卻遲至93年5月6日方提起本
    件訴訟，此有上訴人起訴狀收狀戳在卷可稽，自應認上訴人
    對被上訴人己○○、丁○○之損害賠償請求權已罹於時效而
    消滅，被上訴人既執時效抗辯拒絕給付，上訴人之請求即不
    應准許。
八、綜上所述，本件被上訴人乙○○、戊○○、康特公司、甲○
    ○並未構成對上訴人著作權之侵害，而上訴人對被上訴人己
    ○○、丁○○之侵權行為損害賠償請求權已罹於時效而消滅
    ，從而，上訴人依據侵權行為之法律關係，訴請被上訴人乙
    ○○、戊○○、丁○○及己○○應連帶給付上訴人370萬元
    ，被上訴人乙○○、戊○○、甲○○及康特公司應連帶給付
    上訴人200萬元，及均自起訴狀繕本送達之翌日起至清償日
    止法定遲延利息，即屬無據，應予駁回。上訴人受敗訴判決
    ，其假執行之聲請即失所依據，應併予駁回。原審為上訴人
    敗訴之判決，及駁回其假執行之聲請，並無不合。上訴意旨
    指摘原判決不當，求予廢棄改判，為無理由，應予駁回。
九、因本案事證已臻明確，兩造其餘主張陳述及所提之證據，經
    本院斟酌後，認與判決結果不生影響，均毋庸再予論述，附
    此敘明。
十、據上論結，本件上訴為無理由，依民事訴訟法第449條第1項
    、第78條，判決如主文。
中　　華　　民　　國　　94　　年　　2　　月　　 2 　　日
                  民事第第八庭審判長法  官 李瓊蔭
                                    法  官 游明仁
                                    法  官 魏麗娟
正本係照原本作成。
如不服本判決，應於收受送達後二十日內向本院提出上訴書狀，
其未表明上訴理由者，應於提出上訴後二十日內向本院補提理由
書狀（均須按他造當事人之人數附繕本）上訴時應提出委任律師
或具有律師資格之人之委任狀；委任有律師資格者，另應附具律
師資格證書及釋明委任人與受任人有民事訴訟法第四百六十六條
之一第一項但書或第二項（詳附註）所定關係之釋明文書影本。
中　　華　　民　　國　　94　　年　　2　　月　  3　　  日
                                    書記官 曾瓊安
附註：
民事訴訟法第四百六十六條之一（第一項、第二項）：
對於第二審判決上訴，上訴人應委任律師為訴訟代理人。但上訴
人或其他法定代理人具有律師資格者，不在此限。
上訴人之配偶、三親等內之血親、二親等內之姻親，或上訴人為
法人、中央或地方機關時，其所屬專任人員具有律師資格並經法
院認為適當者，亦得為第三審訴訟代理人。
